臺灣南投地方法院刑事判決
110年度易字第263號
公  訴  人  臺灣南投地方檢察署檢察官
被      告  林均威


選任辯護人  陳  鎮律師
被      告  黃燕修



上列被告等因業務侵占等案件，經檢察官提起公訴（110年度偵
字第2148號），並經本院裁定改依簡式審判程序審理，判決如下
：
　　主　文
甲○○犯業務侵占罪，處有期徒刑陸月，如易科罰金，以新臺幣壹
仟元折算壹日。又犯盜用印章罪，處有期徒刑肆月，如易科罰金
，以新臺幣壹仟元折算壹日。應執行有期徒刑玖月，如易科罰金
，以新臺幣壹仟元折算壹日。緩刑貳年。
丙○○收受贓物，處有期徒刑伍月，如易科罰金，以新臺幣壹仟元
折算壹日。緩刑貳年。
　　事　實
一、甲○○於民國105年3月間起至109年7月底止之期間，任職南投
    縣○○鄉○○村○○街00號之碼頭船舶休閒事業有限公司（下稱碼
    頭船舶公司），負責票亭窗口遊客接待、乘船地點引導、旅
    遊景點說明、船票銷售、票亭整理、船票及景點文宣之管理
    收存，為從事業務之人。詎心生貪念，利用在碼頭船舶公司
    營業倉庫處即南投縣○○鄉○○村○○街0號管理收存船票之機會
    ，竟基於意圖為自己不法之所有之犯意，自109年1月起至同
    年4月止之期間，接續將活動券船票之成人票共14本（每本1
    00張，每張售價新臺幣（下同）300元，整本售價5000元，
    下稱成人船票）及船票兒童票10本（每本100張，每張售價1
    50元，整本售價5000元，下稱兒童船票），以易持有為所有
    之意思予以侵占入己，作為私自販售之用。
二、又甲○○明知碼頭船舶公司之活動券船票，係與旅行同業之搭
    售商品，未經蓋用旅行同業章者無效，且碼頭船舶公司所有
    置放在售票亭內之「雲品酒店」印章，係碼頭船舶公司用以
    蓋用在活動券船票上，以表彰係與雲品酒店搭售之船票。竟
    基於供行使之用而盜用印章以偽造船票之犯意，自109年1月
    起至同年4月止之期間，在碼頭船舶公司營業處所侵占上開
    未蓋用旅行同業章之成人船票14本後，接續盜用上開「雲品
    酒店」印章，在成人船票共14本即1400張船票上各蓋印其印
    文1枚，以示上開1400張成人船票，係碼頭船舶公司與雲品
    酒店搭售之有效船票之意，而偽造船票，足以生損害於碼頭
    船舶公司及雲品酒店對船票及帳務管理之正確性。
三、丙○○明知甲○○所持有之上開成人船票共14本、兒童船票共10
    本，係甲○○業務侵占所得之贓物，竟仍基於收受贓物之犯意
    ，自109年1月起至同年4月止之期間，在南投縣魚池鄉水社
    村朝霧碼頭處，接續經甲○○交付而收受上開成人船票共14本
    、兒童船票共10本。丙○○即接續將上開贓物出售與不知情之
    陳芊妏，共計成人船票13本、兒童船票10本（其中一本僅96
    張船票），每本4000元，共得款9萬2000元，由丙○○與甲○○
    朋分。嗣陳芊妏將上開贓物船票接續轉售日月潭遊客，經遊
    客持以搭乘碼頭船舶公司船舶而行使，當碼頭船舶公司以票
    根與雲品酒店結算帳款時，發現有異，報警處理後，經警循
    線查獲丙○○，並扣得贓物成人船票1本及兒童船票4張，始悉
    上情。
四、案經碼頭船舶公司訴由南投縣政府警察局集集分局報告臺灣
    南投地方檢察署檢察官偵查後起訴。
　　理　由
一、查本案被告甲○○、丙○○所犯為死刑、無期徒刑、最輕本刑為
    3年以上有期徒刑以外之罪，且非高等法院管轄第一審之案
    件，而其於準備程序就前揭被訴事實為有罪之陳述，經受命
    法官告知簡式審判程序之旨，並聽取當事人、辯護人之意見
    後，本院認無不得或不宜改依簡式審判程序進行之處，爰依
    刑事訴訟法第273條之1第1項之規定，裁定本案進行簡式審
    判程序。
二、認定犯罪事實所憑之證據及理由：上開事實，業據被告甲○○
    、丙○○於本院審理時坦承不諱；並經證人乙○○、陳芊妏、陳
    虹伊於警詢中分別證述明確；且有南投縣政府警察局集集分
    局扣押筆錄及扣押物品目錄表（警卷15至19頁）、扣押物照
    片（警卷33）、贓物認領保管單（警卷34頁）、被告丙○○提
    出之簡訊擷圖照片（院卷49頁、53至59頁）、被告丙○○之存
    摺影本（院卷51頁）、被告甲○○出具之收據（院卷51頁）、
    現場照片（警卷35至37頁）、109年12月12日被告甲○○與碼
    頭船舶公司人員之錄音譯文（警卷38至64頁）、經濟部商工
    登記公示資料查詢服務（偵卷24頁）、船票存根清單（院卷
    101頁）在卷可參；復有碼頭船舶公司告訴代理人提出之遭
    侵占之船票存根10疊共837張、成人船票1本（100張船票）
    及兒童船票4張扣案可憑，足認被告甲○○、丙○○之自白與事
    實相符。是被告甲○○、丙○○之上開犯行，均堪認定。本案事
    證明確，應依法論科。
三、論罪科刑：
(一)按盜用印章，刑法第217條第2項既有獨立處罰規定，且較刑
    法第203條之處罰為重，則於偽造刑法第203條之船票或其他
    往來客票同時盜用印章者，即難僅論以刑法203條之罪，而
    置刑法第217條第2項處刑較重之罪於不問。
(二)核被告甲○○如事實欄一所為，係犯刑法第336條第2項之業務
    侵占罪；如事實欄二之犯行，意圖供行使之用，以盜蓋碼頭
    船舶公司「雲品酒店」印章於成人船票上，將未生效之船票
    表彰為告訴人公司與雲品酒店搭售之有效船票，係犯刑法第
    217條第2項之盜用印章罪、第203條前段之偽造船票罪。核
    被告丙○○如事實欄三所為，係犯刑法第349條第1項之收受贓
    物罪。
(三)按「如數行為於同時同地或密切接近之時地實施，侵害同一
    之法益，各行為之獨立性極為薄弱，依一般社會健全觀念，
    在時間差距上，難以強行分開，在刑法評價上，以視為數個
    舉動之接續施行，合為包括之一行為予以評價，較為合理，
    則屬接續犯，而為包括之一罪。」、「倘該項犯罪，係由行
    為人以單一行為接續進行，縱令在犯罪完畢以前，其各個舉
    動已與該罪之構成要件相符，但在行為人主觀上，各個舉動
    不過為其犯罪行為之一部分，在刑法評價上，亦以視為數個
    舉動之接續施行，合為包括之一行為予以評價，較為合理，
    則屬接續犯，為包括的一罪。」最高法院86年台上字第3295
    號判例、90年度台上字第6470號判決意旨分別著有明文。本
    案被告甲○○所為業務侵占、盜用印章及偽造船票之犯行，被
    告丙○○所為收受贓物之犯行，分別係於密接時間，在告訴人
    公司之營業處所、南投縣魚池鄉水社村朝霧碼頭處實施，侵
    害告訴人公司、雲品酒店及社會法益，且其二人主觀上，各
    次業務侵占、盜用印章、偽造船票、收受贓物，不過為侵占
    告訴人公司船票並轉賣獲利所為犯罪行為之一部分，在刑法
    評價上以視為數個舉動之接續施行，合為包括之一行為予以
    評價，較為合理。依前開說明，被告甲○○就事實欄一、二所
    載各次犯行，被告丙○○就事實欄三所載各次犯行，別均應屬
    接續犯，為包括的一行為。
(四)被告甲○○就事實欄二所犯之盜用印章、偽造船票之二罪，係
    基於單一之決意，為販售所侵占之船票所為，核屬一行為侵
    害數法益而觸犯上開二罪名，為想像競合犯，應依刑法第55
    條前段之規定，從一重之盜用印章罪處斷。又被告甲○○所為
    業務侵占及盜用印章之犯行，犯意各別，時間有異，行為互
    殊，應予分論併罰。
(五)又起訴書論罪法條雖未引用刑法第203條前段，惟於起訴書
    之犯罪事實，已記載被告甲○○盜用印章蓋用於成人船票上，
    是偽造船票之犯行，應在起訴範圍，僅係法條漏引，本院應
    一併審理。
(六)爰以行為人之責任為基礎，審酌被告甲○○為高級中學畢業之
    智識程度，經濟小康之生活狀況；被告丙○○為國民中學畢業
    之智識程度，經濟小康之生活狀況；被告甲○○身為告訴人公
    司員工，領有正常薪資，不思盡責職守，竟為心生貪念，利
    用其在告訴人公司保管船票之便，將上開成人船票共14本、
    兒童船票共10本之船票侵吞入己；復為出售所侵吞之船票，
    另盜用印章，將尚未生效之船票偽造已生效，嚴重影響告訴
    人公司、雲品酒店對船票管理之正確性，殊屬不該；被告丙
    ○○明知且收受被告甲○○上開業務侵占所得成人船票共14本、
    兒童船票共10本之贓物，於轉售陳芊妏而得款9萬2000元後
    ，與被告甲○○朋分款項，實非可取。惟念被告甲○○、丙○○犯
    後均坦承犯行，且與告訴人公司調解成立，被告甲○○、丙○○
    已分別給付告訴人公司損害賠償20萬元、6萬6000元而履行
    完畢，經告訴人公司表示不追究被告二人責任，有本院111
    年度司刑移調字第30號調解成立筆錄（院卷149頁）、郵政
    跨行匯款申請書2紙（院卷171、145頁）在卷可參，暨被告
    甲○○輕度智能不足，有臺中榮民總醫院診斷證明書附卷可參
    （院卷111頁），參以被告甲○○、丙○○犯罪之動機、目的、
    方法、所得金額等一切情狀，分別量處如主文所示之刑，且
    均依刑法第41條第1項前段規定，諭知易科罰金之折算標準
    ，並就被告甲○○部分依刑法第51條第5款定其應執行之刑，
    併依刑法第41條第8項諭知易科罰金之折算標準。
(七)沒收部分：查被告甲○○所侵占之上開成人船票共14本、兒童
    船票共10本，交付被告丙○○收受，固屬被告甲○○、丙○○之犯
    罪所得。惟其中成人船票1本及兒童船票4張，業經扣押在案
    ，應發還告訴人公司，不予宣告沒收。所餘成人船票13本、
    兒童船票10本（其中一本僅96張船票），經被告丙○○轉售陳
    芊妏，得款9萬2000元，業經證人陳芊妏證述明確，且被告
    甲○○、丙○○已賠償告訴人公司合計26萬6000元，已如前述，
    堪認被告甲○○、丙○○之上開成人船票13本、兒童船票10本（
    其中一本僅96張船票）之本案犯罪所得已實際合法發還被害
    人，依刑法第38條之1第5項規定，爰不予宣告沒收。又刑法
    第219條所定不問屬於犯人與否沒收之者，以偽造之印章、
    印文或署押為限，盜用者不在其列（最高法院48年臺上字第
    1533號、48年臺上字第113號判例意旨參照）。本案被告甲○
    ○就事實欄二所載，盜用「雲品酒店」印章於14本成人船票
    之上，因其均非偽造印章之印文，且該船票14本均已交付被
    告丙○○，其中13本已轉售陳芊妏，所餘1本亦已扣押在案，
    已非被告甲○○所有，均不予宣告沒收。
(八)末查被告甲○○不曾因犯罪受有期徒刑以上刑之宣告一節，有
    臺灣高等法院被告前案紀錄表在卷可按；另被告丙○○前因損
    棄毀壞、侵占案件，經臺灣臺中地方法院以103年度訴字第1
    097號判處有期徒刑6月、3月，應執行有期徒刑8月，緩刑2
    年確定，緩刑期間屆滿且緩刑之宣告未經撤銷，有臺灣高等
    法院被告前案紀錄表在卷可按，可見被告丙○○上開刑之宣告
    已失其效力，即與未曾受徒刑之宣告者相同。被告甲○○、丙
    ○○因一時失慮，致犯本案業務侵占、盜用印章、收受贓物，
    犯後均坦承犯行，顯有悔意，是被告甲○○、丙○○經此偵、審
    程序，應已足促其警惕，信無再犯之虞；且與告訴人公司調
    解成立並履行損害賠償，經告訴人公司表示不予追究等語，
    已如前述。本院因認上開對被告甲○○、丙○○宣告之刑，均以
    暫不執行為適當，爰併予宣告緩刑2年，以啟自新。
據上論斷，應依刑事訴訟法第273條之1第1項、第299條第1項前
段，判決如主文。
本案經檢察官王元隆提起公訴，檢察官林孟賢到庭執行職務。
中　　華　　民　　國　　111 　年　　4 　　月　　13　　日
　　　　　　　　　刑事第二庭　法　官　楊國煜
以上正本證明與原本無異。
如不服本判決，應於收受本判決20日內向本院提出上訴書狀，並
應敘述具體理由，如未敘述上訴理由者，應於上訴期間屆滿後20
日內補提理由書狀於本院（均須依他造當事人之人數附繕本）「
切勿逕送上級法院」。
告訴人或被害人如對於本判決不服者，應具備理由請求檢察官上
訴，其上訴期間之計算係以檢察官收受判決正本之日期為準。
　　　　　　　　　　　　　　　書記官　林佩儒
中　　華　　民　　國　　111 　年　　4 　　月　　15　　日
附錄本判決論罪法條全文：
刑法第336條：
對於公務上或因公益所持有之物，犯前條第 1 項之罪者，處一
年以上七年以下有期徒刑，得併科五千元以下罰金。
對於業務上所持有之物，犯前條第一項之罪者，處六月以上五年
以下有期徒刑，得併科九千元以下罰金。
前二項之未遂犯罰之。
刑法第217條：
偽造印章、印文或署押，足以生損害於公眾或他人者，處三年以
下有期徒刑。
盜用印章、印文或署押，足以生損害於公眾或他人者，亦同。
刑法第203條：
意圖供行使之用，而偽造、變造船票、火車、電車票或其他往來
客票者，處一年以下有期徒刑、拘役或九千元以下罰金；其行使
之者，亦同。
刑法第349條：
收受、搬運、寄藏、故買贓物或媒介者，處五年以下有期徒刑、
拘役或科或併科五十萬元以下罰金。
因贓物變得之財物，以贓物論。